【裁判字號】    99,訴,2060
【裁判日期】    990924
【裁判案由】    毒品危害防制條例
【裁判全文】
臺灣板橋地方法院刑事判決              99年度訴字第2060號
公  訴  人  臺灣板橋地方法院檢察署檢察官
被      告  甲○○
指定辯護人  扶助律師游成淵律師
上列被告因違反毒品危害防制條例案件，經檢察官提起公訴（98
年度偵字第24218 號），本院判決如下：
    主  文
甲○○販賣第二級毒品，累犯，處有期徒刑貳年，扣案之販賣第
二級毒品所用之LG廠牌行動電話壹具（含0000000000號門號SIM
卡壹枚）沒收；未扣案之販賣第二級毒品所得財物新臺幣肆仟元
沒收，如全部或一部不能沒收時，以其財產抵償之。又持有第二
級毒品，累犯，處有期徒刑月，扣案之含有第二級毒品MDMA、
MDA 成分之暗橘色圓形錠劑拾伍顆（合計驗餘淨重3.8636公克）
、含有第二級毒品MDMA成分之表面沾有暗橘色粉末之黃色圓形錠
劑顆（合計驗餘淨重0.7546公克）均沒收銷燬。應執行有期徒
刑貳年貳月，扣案之販賣第二級毒品所用之LG廠牌行動電話壹具
（含0000000000號門號SIM 卡壹枚）沒收；未扣案之販賣第二級
毒品所得財物新臺幣肆仟元沒收，如全部或一部不能沒收時，以
其財產抵償之；扣案之含有第二級毒品MDMA、MDA 成分之暗橘色
圓形錠劑拾伍顆（合計驗餘淨重3.8636公克）、含有第二級毒品
MDMA成分之表面沾有暗橘色粉末之黃色圓形錠劑顆（合計驗餘
淨重0.7546公克）均沒收銷燬。
    事  實
一、甲○○前因竊盜、詐欺等案件，經本院以96年度易字第2276
    號判決分別判處有期徒刑2 月、4 月、4 月、2 月，應執行
    有期徒刑11月確定，甫於97年5 月25日縮刑期滿執行完畢。
    詎其仍不知悔改，明知甲基安非他命、MDMA、MDA 係屬毒品
    危害防制條例第2 條第2 項第2 款所列之第二級毒品，不得
    非法販賣、持有，竟仍為下列行為：
(一)、甲○○基於販賣第二級毒品甲基安非他命以營利之犯意，以
    其所有持用之門號0000000000號作為販賣第二級毒品甲基安
    非他命之聯絡工具，於98年8 月16日某時許，在臺北縣三重
    市○○街「全家便利超商店」外，以每包毛重1.1 公克、新
    臺幣（下同）4,000 元之代價，販賣總價共8,000 元之第二
    級毒品甲基安非他命2 包予持用門號0000000000號之行動電
    話、綽號「浩呆」之李浩銘施用，李浩銘則當場交付其中4,
    000 元之價金予甲○○，並相約於翌（17）日，在上址另行
    交付4,000 元之價金，惟李浩銘卻未於約定的時、地交付上
    開毒品之餘款4,000元。
(二)、甲○○另基於持有第二級毒品之犯意，於98年8 月29日凌晨
    4 時許，在臺北市信義區之某夜店內，以20,000元之代價，
    向姓名年籍不詳、綽號「阿哲」之男子購入第二級毒品甲基
    安非他命2 包（合計驗餘淨重0.9039公克，於另案經本院以
    98年度易字第2653號判決宣告沒收）、含有第二級毒品MDMA
    、MDA 成分之暗橘色圓形錠劑15顆（合計驗餘淨重3.8636公
    克）、含有第二級毒品MDMA成分之表面沾有暗橘色粉末之黃
    色圓形錠劑3 顆（合計驗餘淨重0.7546公克）及第三級毒品
    愷他命2 包（合計純質淨重43.18 公克），而無故持有第二
    級毒品。嗣甲○○於98年9 月2 日19時40分許，在臺北縣三
    重市○○路與大智街交岔口，因行跡可疑，為警攔檢，經警
    當場查獲並扣得其向「阿哲」所購得之上開毒品，暨其所有
    供販賣毒品所用之LG廠牌行動電話1 支（含0000000000號門
    號SIM 卡1 張）等物品，始查悉上情。
二、案經臺北縣政府警察局三重分局移送臺灣板橋地方法院檢察
    署檢察官偵查起訴。
    理  由
壹、證據能力部分：
一、按被告以外之人於審判外之陳述，雖不符前4 條之規定，而
    經當事人於審判程序同意作為證據，法院審酌該言詞陳述或
    書面陳述作成時之情況，認為適當者，亦得為證據。當事人
    、代理人或辯護人於法院調查證據時，有第159 條第1 項不
    得為證據之情形，而未於言詞辯論終結前聲明異議者，視為
    有前項之同意，刑事訴訟法第159 條之5 定有明文。查本判
    決下列所引用之各該被告以外之人於審判外之言詞及書面陳
    述，雖屬傳聞證據，惟被告及辯護人、檢察官等於審判期日
    ，對本案全部證據之證據能力均不爭執，且於審判期日就本
    院所調查之證據均未主張有刑事訴訟法第159 條不得為證據
    之情形，且均表示「沒有意見」，本院審酌該等證據作成時
    ，亦無不適當之處，依前開規定，均有證據能力，合先敘明
    。
二、本件各扣案物品，係員警執行搜索、扣押程序所得，查無違
    法取證情形，依法自均得為本案之證據。
貳、認定犯罪事實所憑之證據及理由：
一、上揭犯罪事實，業據被告於偵查及本院審理中均坦承不諱，
    核與證人李浩銘於偵查中、證人周岳樺於警詢、偵查中之證
    述情節相符，復有臺北縣政府警察局三重分局98年9 月2 日
    搜索扣押筆錄暨扣押物品目錄表、扣案LG廠牌之行動電話（
    門號：0000000000號）之簡訊翻拍照片1 幀、臺北縣政府警
    察局三重分局光明派出所巡佐職務報告書、交通部民用航空
    局航空醫務中心98年9 月14日航藥鑑字第0984642 號毒品鑑
    定書、手機門號0000000000號98年8 月16日至98年8 月31日
    、門號0000000000號98年8 月16日至98年8 月17日雙向通聯
    紀錄（含光碟）1 份、臺灣板橋地方法院檢察署檢察官98年
    度偵字第34129 號不起訴處分書、99年度偵字第2499、2500
    、9166號起訴書附卷可稽，且有扣案之含有第二級毒品MDMA
    、MDA 成分之暗橘色圓形錠劑15顆（合計驗餘淨重3.8636公
    克）、含有第二級毒品MDMA成分之表面沾有暗橘色粉末之黃
    色圓形錠劑3 顆合計驗餘淨重0.7546公克），暨扣案之販賣
    毒品所用之0000000000號行動電話1 具（LG品牌，含SIM 卡
    1 枚）等物可資佐證，足認被告上開所為自白，確與事實相
    符。
二、按販賣第二級毒品甲基安非他命係政府嚴予查緝之違法行為
    ，非可公然為之，不論是瓶裝或紙包之毒品，均可任意分裝
    或增減其份量，而每次買賣之價量，亦隨時隨雙方關係之深
    淺、當時之資力、需求程度及對行情之認知等因素，機動的
    調整，被告亦可依買受人之需求按原包裝賣出或再分裝為小
    包出售，則無論以原包裝賣出或分裝後再行出賣之每包售價
    ，均可因賺取價差而牟得利益，彰彰明甚。再參以本件被告
    所涉販賣第二級毒品甲基安非他命之罪責極重，如無利可圖
    ，被告當無甘冒重罪而仍為之理，況且，證人周岳樺於被告
    為警查獲之際，尚撥打電話至被告所持用之門號0000000000
    號行動電話，欲向被告購買第二級毒品甲基安非他命，惟為
    員警所代接，且證人周岳樺與被告先前並不認識乙情，業經
    證人周岳樺於偵查中證述明確（見98年度偵字第24218 號偵
    查卷第153 頁），是與被告並無任何交情之證人周岳樺均知
    本件被告有販賣第二級毒品甲基安非他命之情，進而欲向其
    購買第二級毒品，顯見被告所販賣毒品之對象並不限於其所
    熟識之人，更何況，縱被告僅係販賣第二級毒品予熟識之人
    ，設若被告無賺取價差而牟得利益，其亦不可能甘冒重罪而
    仍為上開犯行之理，是本件被告就上開販賣第二級毒品之犯
    行顯有營利之意圖，至為灼然。
三、綜上，本件事證明確，被告上開犯行，均堪以認定，應依法
    論科。
、論罪科刑部分：
一、按刑法第2 條第1 項之規定，係規範行為後法律變更所生新
    舊法比較適用之準據法，且比較新舊法時，亦應就罪刑有關
    之共犯、未遂犯、想像競合犯、牽連犯、連續犯、結合犯，
    以及累犯加重、自首減輕暨其他法定加減原因（如身分加減
    ）與加減例等一切情形，綜其全部罪刑之結果而為比較並整
    體適用，不能割裂而分別適用有利益之條文（最高法院95年
    第8 次刑庭會議決議及27上字第2615號判例參照）。查被告
    行為後，毒品危害防制條例第4 條於98年5 月20日修正公布
    ，針對當次公布之修正條文，未另定施行日期，惟原毒品危
    害防制條例第36條所規定：「本條例自公布後六個月施行。
    」是98年5 月20日公布之毒品危害防制條例修正條文自應自
    98年11月20日起發生效力。據此，本案被告為上開犯行後，
    毒品危害防制條例已有修正，爰說明如下：
(一)、修正前毒品危害防制條例第4 條第2 項規定：「製造、運輸
    、販賣第二級毒品者，處無期徒刑或七年以上有期徒刑；得
    併科新臺幣七百萬元以下罰金」；同條項修正後則規定：「
    製造、運輸、販賣第二級毒品者，處無期徒刑或七年以上有
    期徒刑；得併科新臺幣一千萬元以下罰金。」，修正前後犯
    罪構成要件並未變動，僅新法之得併科罰金數額提高，故新
    法並未較有利於被告。
(二)、修正後毒品危害防制條例增定第17條第2 項：「犯第4 條至
    第8 條之罪於偵查及審判中均自白者，減輕其刑。」，至所
    謂「偵查及審判中均自白」，係指被告於偵查中歷次之陳述
    ，曾經自白，且於各審級審判中歷次之陳述，曾經自白而言
    （臺灣高等法院98年度第3 次刑事庭庭長法律問題研討會決
    議參照）。查被告於偵查中及本院審理時均曾自白犯行，揆
    諸上開說明，符合修正後毒品危害防制條例增定第17條第2
    項之減刑要件，經比較新舊法之規定，修正後新增之第2 項
    規定有利於被告。
(三)、綜合比較結果，以修正後之毒品危害防制條例規定較有利於
    被告（同減刑效力及於無期徒刑及有期徒刑），應適用修正
    後之上開規定，對被告論科。
(四)、至被告於98年9 月2 日所持有之第三級毒品純質淨重雖達20
    公克以上，惟毒品危害防制條例第11條雖經修正，且經總統
    於98年5 月20日以華總一義字第09800125141 號令公布，惟
    依中央法規標準法第14條規定：「法規特定有施行日期，或
    以命令特定施行日期者，自該特定日起發生效力」，而該同
    條例第36條已定有施行日期，故本次修正條文自公布後6 個
    月施行，此另有法務部98年06月08日法檢字第0980802279號
    釋明在案，是本件被告持有第三級毒品純質淨重雖達20公克
    以上，但因上開持有第三級毒品純質淨重達20公克以上之條
    文於被告持有上開第三級毒品時尚未實施，故被告上開所為
    仍不在適用之列，附此敘明。
二、核被告所為，係犯現行毒品危害防制條例第4 條第2 項之販
    賣第二級毒品罪及同條例第11條第2 項之持有第二級毒品罪
    。又被告上開販賣第二級毒品、持有第二級毒品之2 罪間，
    犯意各別，行為互異，應分論併罰。又被告有上述事實欄所
    載之科刑及執行紀錄，此觀卷附臺灣高等法院被告前案紀錄
    表1 份即明，其於受有期徒刑之執行完畢後，5 年以內故意
    再犯本件有期徒刑以上之2 罪，俱為累犯，均應依刑法第47
    條第1 項規定加重其刑（法定刑為無期徒刑依法不得加重之
    部分除外）。另被告就所犯販賣第二級毒品部分，於偵查及
    審判中均曾自白犯罪，依毒品危害防制條例第17條第2 項規
    定，應減輕其刑。再按販賣第二級毒品罪之法定刑至少為「
    七年以上有期徒刑」，然同為販賣第二級毒品之人，其原因
    動機不一，犯罪情節未必盡同，或有大盤毒梟者，亦有中、
    小盤之分，甚或僅止於吸毒者友儕間為求互通有無之有償轉
    讓者亦有之，其販賣行為所造成危害社會之程度自屬有異，
    法律科處此類犯罪，所設之法定最低本刑卻同為「七年以上
    」，縱使減輕，最低刑達有期徒刑3 年6 月，不可謂不重。
    於此情形，倘依其情狀處以適當之刑期，即足以懲儆，並可
    達防衛社會之目的者，自非不可依客觀之犯行與主觀之惡性
    二者加以考量其情狀，是否有可憫恕之處，適用刑法第59條
    之規定酌量減輕其刑，期使個案裁判之量刑，能斟酌至當，
    符合比例原則，經查，本件被告販賣甲基安非他命僅有1 次
    ，且其販賣甲基安非他命之重量及所得款項均非鉅，以其情
    節論，惡性尚非重大不赦，若減刑後仍屬過重，實屬情輕法
    重，在客觀上足以引起一般之同情，尚有堪資憫恕之處，是
    本院就被告所犯販賣第二級毒品犯行，爰適用刑法第59條之
    規定酌量減輕其刑，是就本件被告所犯販賣第二級毒品罪部
    分主刑加減之順序，應就累犯加重之規定，先予以加重，次
    依毒品危害防制條例第17條第2 項、刑法第59條等規定遞減
    之。本院爰審酌被告自身亦深受毒品之害，已不能自制，卻
    仍販賣毒品予他人施用，使人沉迷毒癮，輕則戕害施用者之
    身心健康，重則引發各種犯罪，而為社會治安敗壞之源頭，
    對於社會平和秩序實有相當程度之危害；兼衡量被告素行、
    生活狀況、智識程度、犯罪動機、目的、販賣毒品次數及數
    量尚微，併其所得利潤有限、犯後態度良好等一切情狀，分
    別量處如主文所示之刑，並定其應執行之刑，以資懲儆。
二、有關扣案物之沒收部分：
(一)、按毒品危害防制條例第18條第1 項前段規定查獲之第一、二
    級毒品，不問屬於犯人與否，沒收銷燬之。經查，被告為警
    查獲時，所扣得之甲基安非他命2 包（驗餘淨重0.9039公克
    ），確含有第二級毒品甲基安非他命成分，此有交通部民用
    航空局航空醫務中心98年9 月14日航藥鑑字第0984642 號毒
    品鑑定書在卷可稽，然被告稱該扣案之甲基安非他命毒品係
    供其施用之毒品，且與本件販賣第二級毒品無關（見同上偵
    查筆錄第12頁），再參以被告於本件亦另涉犯施用第二級毒
    品之犯行，是本件扣案之上開毒品，應依毒品危害防制條例
    第18條第1 項前段規定，於被告施用第二級毒品罪刑之主刑
    項下宣告沒收銷燬之。另扣案之含有第二級毒品MDMA、MDA
    成分之暗橘色圓形錠劑15顆（合計驗餘淨重3.8636公克）、
    含有第二級毒品MDMA成分之表面沾有暗橘色粉末之黃色圓形
    錠劑3 顆（合計驗餘淨重0.7546公克），為本案持有第二級
    毒品犯行所查獲之毒品，爰依毒品危害防制條例第18條第1
    項前段規定沒收銷燬之。至扣案之第三級毒品愷他命2 包（
    合計純質淨重43.18 公克），因被告為本案持有第三級毒品
    愷他命之行為時，尚無刑事處罰之規定，然第三級毒品係管
    制藥品，且依毒品危害防制條例第11條之1 明定無正當理由
    ，不得擅自持有；第18條第1 項後段亦規定查獲之第三級毒
    品，無正當理由而擅自持有者，沒入銷燬之，故本件扣案之
    第三級毒品愷他命2 包，應由檢察官依相關行政程序規定沒
    入銷燬之，併此敘明。
(二)、次按犯毒品危害防制條例第4 條至第9 條、第12條、第13條
    或第14條第1 項、第2 項之罪者，其供犯罪所用或因犯罪所
    得之財物均沒收之，如全部或一部不能沒收時，追徵其價額
    或以其財產抵償之，毒品危害防制條例第19條第1 項定有明
    文；且本條屬相對義務沒收之規定，是其自有刑法第38條第
    1 項第3 款、第3 項前段規定之適用，即以屬犯人所有者，
    方得宣告沒收。再者，毒品危害防制條例第19條第1 項既採
    義務沒收主義（相對義務沒收），則其犯罪所得之對價，不
    問其中成本若干，利潤多少，固應全部諭知沒收；惟因法條
    既明文「因犯罪所得之財物」，是其沒收範圍必以犯人實際
    所得者為限，苟無所得或尚未取得即無從為沒收、追徵或以
    財產抵償之諭知（最高法院96年度臺上字第2331號判決意旨
    參照），經查，被告於本院審理時供稱：李浩銘於16日給伊
    4,000 元，伊給他2 包安非他命，17日時李浩銘沒有拿4000
    元給伊，他還欠伊4000元等語（見本院卷99年9 月7 日審判
    筆錄第7 頁），是被告因本次販賣第二級毒品之犯行僅收取
    現金4000元之對價，尚有餘款4000元未向證人李浩銘收取，
    故本件被告上開販賣第二級毒品之犯罪所得應以現金4000元
    為宣告沒收之範圍，爰依毒品危害防制條例第19條第1 項規
    定，在其所犯販賣第二級毒品罪主刑項下宣告沒收，並諭知
    如全部或一部不能沒收時，以其財產抵償之。
(三)、至扣案之LG廠牌行動電話1 支（含0000000000號門號SIM 卡
    1 張），係被告所有，且供被告販賣毒品及聯絡下游所用之
    物，業據本院認定如前，爰依毒品危害防制條例第19條第1
    項規定，於被告所犯販賣第二級毒品罪項下宣告沒收。
據上論斷，應依刑事訴訟法第299 條第1 項前段，現行毒品危害
防制條例第4 條第2 項、第11條第2 項、第17條第2 項、第18條
第1 項前段、第19條第1 項，刑法第2 條第1 項但書、第11條、
第47條第1 項、第59條、第51條第5 款，判決如主文。
本案經檢察官李超偉到庭執行職務
中    華    民    國    99    年    9     月    24    日
                刑事第一庭  審判長法  官  李  釱  任
                                  法  官  鄭  水  銓
                                  法  官  陳  正  偉
上列正本證明與原本無異。
如不服本判決，應於判決送達後10日內敘明上訴理由，向本院提
出上訴狀 (應附繕本) ，上訴於臺灣高等法院。其未敘述上訴理
由者，應於上訴期間屆滿後20日內向本院補提理由書「切勿逕送
上級法院」。
                                  書記官  許慧禎
中    華    民    國    99    年    9     月    24    日
附錄本案論罪科刑法條全文：
現行毒品危害防制條例第4條
製造、運輸、販賣第一級毒品者，處死刑或無期徒刑；處無期徒
刑者，得併科新臺幣 2 千萬元以下罰金。
製造、運輸、販賣第二級毒品者，處無期徒刑或 7 年以上有期
徒刑，得併科新臺幣 1 千萬元以下罰金。
製造、運輸、販賣第三級毒品者，處 5 年以上有期徒刑，得併
科新臺幣 7 百萬元以下罰金。
製造、運輸、販賣第四級毒品者，處 3 年以上 10 年以下有期
徒刑，得併科新臺幣 3 百萬元以下罰金。
製造、運輸、販賣專供製造或施用毒品之器具者，處 1 年以上
7 年以下有期徒刑，得併科新臺幣 1 百萬元以下罰金。
前五項之未遂犯罰之。
毒品危害防制條例第11條
持有第一級毒品者，處 3 年以下有期徒刑、拘役或新臺幣 5 萬
元以下罰金。
持有第二級毒品者，處 2 年以下有期徒刑、拘役或新臺幣 3 萬
元以下罰金。
持有第一級毒品純質淨重十公克以上者，處 1 年以上 7 年以下
有期徒刑，得併科新臺幣 1 百萬元以下罰金。
持有第二級毒品純質淨重二十公克以上者，處 6 月以上 5 年以
下有期徒刑，得併科新臺幣 70 萬元以下罰金。
持有第三級毒品純質淨重二十公克以上者，處 3 年以下有期徒
刑，得併科新臺幣 30 萬元以下罰金。
持有第四級毒品純質淨重二十公克以上者，處 1 年以下有期徒
刑，得併科新臺幣 10 萬元以下罰金。
持有專供製造或施用第一級、第二級毒品之器具者，處 1 年以
下有期徒刑、拘役或新臺幣 1 萬元以下罰金。

司法院資訊處製作；財團法人民間司法改革基金會備份。
